【裁判字號】    92,訴,368
【裁判日期】    920415
【裁判案由】    清償借款
【裁判全文】
臺灣高雄地方法院民事判決                   九十二年訴字第三六八號
      原      告  華南商業銀行股份有限公司
      法定代理人  乙○○
      訴訟代理人  丙○○
      被      告  甲○○○
      訴訟代理人  吳永茂  律師
      複  代理人  曾慶雲  律師
      被      告  丁○○
                 (即陳晏晴).
右當事人間清償借款事件，本院判決如左：
      主    文
被告應連帶給付原告新台幣佰捌拾萬元及自民國九十年十二月十八日起至清償日止
，按年息百分之七‧五四三計算之利息，及自九十年十二月十八日起至清償日止，其
逾期在六個月以內者，按上開利率百分之十，逾期超過六個月部分，按上開利率百分
之二十計付違約金。
訴訟費用由被告等連帶負擔。
本判決第一項於原告以新台幣壹佰貳拾陸萬陸仟柒佰元為被告供擔保後，得假執行；
但被告甲○○○於假執行程序實施前以新台幣佰捌拾萬元為原告預供擔保，得免為
假執行。
    事    實
甲、原告方面：
一、聲明：求為判決除假執行擔保金額外，如主文第一項、第三項所示。
二、陳述：訴外人信仕企業有限公司〈下稱信仕公司〉邀同被告甲○○○、丁○○為
    連帶保證人，於民國八十四年七月二十九日出具保證書，承諾就訴外人對原告現
    在〈包括過去所負現在尚未清償〉即將來所負之借款債務在本金新台幣〈下同〉
    二千萬元為限，負連帶保證責任。訴外人於八十九年十月八日起向原告借款二筆
    ，合計佰捌拾萬元，約定利息按年息百分之七‧五四三計算，浮動計息，按月
    計收，並約定自八十九年十月十八日起至九十年十月十八日止，利息按月計收，
    本金到期一次清償，遲延還本付息時，除按約定利率計算遲延利息外，其逾期清
    償在六個月以內者，按上開利率百分之十，逾期超過六個月部分，按上開利率百
    分之二十計算違約金。詎屆清償期後，訴外人信仕公司未依約清償，經核算結果
    ，尚欠如主文所示本金及利息暨違約金未為清償，屢經催討，均無結果，為此依
    消費借貸及連帶保證法律關係提起本件訴訟。
三、證據：提出保證書、授信約定書及約定書各一件、借據二紙及放款部分本金利息
    收回紀錄一件為證。
乙、被告方面：
一、被告丁○○均未於言詞辯論期日到場，亦未提出書狀作何聲明或陳述。
二、被告甲○○○部分：
〈一〉聲明：(1)原告之訴及假執行之聲請均駁回(2)訴訟費用由原告負擔(3)若受不利判
              決，被告願供擔保請准免為假執行。
〈二〉陳述：(1)被告雖擔任訴外人信仕公司向原告貸款之連帶保證人，然被告所簽署
              之保證書僅為訴外人於八十四年四月二十九日該次向原告借款之連帶
              保證而已，其效力不應擴及訴外人與原告之間其他借款，況且，被告
              並不識字，對於在保證書上記載「在新台幣二千萬元之限額內」、「
              就現在及將來所負之借款債務」負連帶保證責任之內容及文義並不知
              悉，該契約應無拘束被告之效力。
            (2)保證書為原告大量印製之定型化契約，其中「在新台幣二千萬元之限
              額內，就現在及將來所負之借款債務負連帶保證責任」之內容不利被
              告，依消費者保護法規定，該定型化契約條款對於被告應無效力。
            (3)原告於訴外人債務屆清償期後仍接受其繳納利息，應係同意借款人延
              期清償，但並未通知保證人即被告，被告自未同意其延期，依法被告
              不負保證之責任。
    理    由
甲、程序方面：
    本件被告丁○○未於言詞辯論期日到場，核無民事訴訟法第三百八十六條所列各
    款情形，爰依原告之聲請，由其一造辯論而為判決。
乙、得心證之理由：
一、本件原告主張之事實，已據其提出保證書、授信約定書及約定書各一件、借據二
    紙及放款部分本金利息收回紀錄一件為證，核屬相符，被告丁○○未於言詞辯論
    期日到場辯論，復未提出書狀作何聲明或陳述以供本院斟酌；被告甲○○○則對
    於出具保證書，承諾擔任訴外人信仕公司向原告借款之連帶保證人及訴外人信仕
    公司尚欠原告借款三百八十萬元之事實並不爭執，惟以：被告出具該保證書僅為
    訴外人於八十四年四月二十九日該次向原告借款之連帶保證而已，其效力不應擴
    及訴外人與原告之間其他借款，況且，該保證書為原告大量印製之定型化契約，
    其中「在新台幣二千萬元之限額內，就現在及將來所負之借款債務負連帶保證責
    任」之內容不利被告，依消費者保護法規定，該定型化契約條款對於被告應無效
    力，又原告於訴外人債務屆清償期後仍接受其繳納利息，應係同意借款人延期清
    償，但並未通知保證人即被告，被告自未同意其延期，依法被告不負保證之責任
    等語置辯。
二、按保證人與債權人約定就債權人與主債務人間所生一定債之關係範圍內之不特定
    債務，預定最高限額，由保證人予以保證之契約，學說上稱之為最高限額保證。
    此種保證契約如定有期間，在該期間內所生約定範圍內之債務，不逾最高限額者
    ，均為保證契約效力所及；如未定期間，於保證契約未經保證人依民法第七百五
    十四條規定終止或有其他消滅原因以前，所生約定範圍內之債務，亦同。故在該
    保證契約有效存在期間，已發生約定範圍內之債務，縱因清償或其他事由而減少
    或消滅，該保證契約依然有效，嗣後所生約定範圍內之債務，於不逾最高限額者
    ，債權人仍得請求保證人履行保證責任。除有特約外，亦無以約定範圍內某特定
    債務之清償完畢日作為此種保證契約終期之可言。此與一般保證係就主債務人之
    特定債務為保證，於該特定債務消滅時，保證契約即歸消滅者不同（參見最高法
    院七十七年台上字第九四三號判例）。再者，銀行與連帶保證人間所訂立之保證
    契約，乃保證人擔保借款人對銀行債務之清償責任，銀行對保證人並不負任何對
    價，保證人亦無從因保證契約自銀行獲取報償，其性質為單務無償契約，非屬消
    費之法律關係，保證人亦非消費者，當無消費者保護法之適用；次按民法第七百
    五十五條固規定就定有期限之債務為保證者，如債權人允許主債務人延期清償時
    ，保證人除對於其延期已為同意外，不負保證之責任。然同法第二百三十三條第
    一項又規定，遲延債務以支付金錢為標的者，債權人得請求依法定利率計算之遲
    延利息，但約定利率較高者仍從其約定利率。故債務人遲延後，債權人一面得請
    其履行債務，一面仍有權收取遲延利息，換言之，收取遲延利息者，不得謂其必
    未請求履行債務，而准許債務人延期履行。最高法院九十年度台上字第一四一四
    號裁判要旨及五十年台上字第一八二號判例要旨分別參照。經查：被告甲○○○
    所簽具上揭保證書中雖載明「在新台幣二千萬元之限額內，就現在及將來所負之
    借款債務負連帶保證責任」之情，然此為被告於同意擔任訴外人信仕公司之借款
    連帶保證人時所得預見之事實，縱係原告在定型化契約中所用之條款，依契約自
    由之原則亦無違反誠信之情事，況且，依民法第七百五十四條規定，保證人得隨
    時通知債權人終止保證契約，被告既未依法終止系爭保證契約，復未能證明原告
    有同意主債務人即訴外人信仕公司延期清償之事實，殊無單以原告於借款屆清償
    期後仍收受利息而逕認為原告同意主債務人延期履行，揆諸上開裁判見解及說明
    ，被告前揭抗辯洵屬無據，不足採信，本院依上開證據所載清償期限、方式、利
    息、違約金及保證人願負連帶責任之內容為調查之結果，與原告所述之事實相符
    ，則原告主張之事實，堪可信為實在。
二、末按借用人應於約定期限內，返還與借用物種類、品質、數量相同之物。遲延之
    債務，以支付金錢為標的者，債權人得請求依法定利率計算之遲延利息，但約定
    利率較高，仍從其約定利率。當事人得約定債務人不履行債務時，應支付違約金
    ，民法第四百七十八條前段、第二百三十三條第一項、第二百五十條第一項分別
    定有明文。又保證債務之所謂連帶，係指保證人與主債務人負同一債務，對於債
    權人各負全部給付之責任，此就民法第二百七十二條第一項規定連帶債務之文義
    參照觀之甚明。
三、綜上所述，原告依連帶保證契約之法律關係，請求被告連帶給付原告佰捌拾萬
    元及自民國九十年十二月十八日起至清償日止，按年息百分之七‧五四三計算之
    利息，及自九十年十二月十八日起至清償日止，其逾期在六個月以內者，按上開
    利率百分之十，逾期超過六個月部分，按上開利率百分之二十計付違約金，為有
    理由，應予准許。
丙、兩造陳明願供擔保請為宣告假執行或免為假執行，經核均與規定相符，爰分別酌
    定相當之擔保金額予以宣告。
丁、結論：
    本件原告之訴為有理由，依民事訴訟法第三百八十五條第一項前段、第八十五條
    第二項、第三百九十二條，判決如主文。
中      華      民      國    九十二    年      四      月     十五     日
                              台灣高雄地方法院民事第二庭
~B法  官  李勝琛
右正本證明與原本無異。
如不服本判決，應於判決送達後二十日內，向本院提出上訴狀。
中      華      民      國    九十二    年      四      月     十五     日
~B書記官  林宜正


司法院資訊處製作；財團法人民間司法改革基金會備份。
